ACORDAO-COMPLETO-2465509

ACÓRDÃO 17244/2021 ATA 35/2021 - PRIMEIRA CÂMARA

VISTOS, relatados e discutidos estes autos de concessões de aposentadorias pela Universidade Federal de Santa Catarina.
ACORDAM os ministros do Tribunal de Contas da União, reunidos em sessão da 1ª Câmara, diante das razões expostas pelo relator, em:
9.1. considerar ilegais os atos de aposentadoria de Sônia Regina Pieper Nunes (65011/2018, peça 2) e de Rosembergue Souza (43487/2020, peça 3) , recusando-lhes o registro, nos termos do § 1º do art. 260 do RI/TCU; 
9.2. dispensar a devolução dos valores indevidamente recebidos, presumidamente, de boa-fé pelos interessados, nos termos da Súmula 106 deste Tribunal; 
9.3. determinar à Universidade Federal de Santa Catarina que:
9.3.1. suspenda, no prazo de 15 (quinze) dias, todo e qualquer pagamento concernente aos atos impugnados, comunicando a este Tribunal as providências adotadas, nos termos dos arts. 262, caput, do RI/TCU, e 8º, caput, da Resolução TCU 206/2007;
9.3.2. dê ciência do inteiro teor desta deliberação aos interessados, alertando-os de que o efeito suspensivo proveniente da interposição de eventuais recursos perante o Tribunal não os exime da devolução dos valores percebidos indevidamente após a respectiva notificação, caso esses não sejam providos, devendo encaminhar os comprovantes dessa notificação a esta Corte no prazo de até 30 (trinta) dias;
9.3.3. cadastre novos atos de concessão de aposentadoria livres das irregularidades apontadas, submetendo-os no prazo de 30 (trinta) dias à apreciação deste Tribunal, nos termos do art. 262, caput e § 2º, do RI/TCU, e do art. 19, § 3º, da Instrução Normativa TCU 78/2018;
9.4. encerrar e arquivar os presentes autos.

Atos de Aposentadoria.

Primeira Câmara

Universidade Federal de Santa Catarina.

3. Interessados: Rosembergue Souza (XXX.042.269-XX); Sônia Regina Pieper Nunes (XXX.245.699-XX).

13.1. Ministros presentes: Walton Alencar Rodrigues (Presidente), Benjamin Zymler, Vital do Rêgo e Jorge Oliveira.
13.2. Ministros-Substitutos presentes: Augusto Sherman Cavalcanti e Weder de Oliveira (Relator).

WEDER DE OLIVEIRA

Em exame, 2 (dois) atos de concessão inicial de aposentadoria emitidos pela Universidade Federal de Santa Catarina.
Reproduzo, com ajustes de forma, a instrução do auditor da Secretaria de Fiscalização de Integridade de Atos e Pagamentos de Pessoal e de Benefícios Sociais (Sefip) , (peça 5) , que recebeu anuência do diretor da unidade especializada (peça 6) :
" (...) EXAME TÉCNICO  
Procedimentos aplicados
3.	Os procedimentos para exame, apreciação e registro de atos de pessoal encontram-se estabelecidos na Instrução Normativa TCU 78/2018 e na Resolução TCU 206/2007. Essas normas dispõem que os atos de pessoal disponibilizados por meio do e-Pessoal devem ser submetidos previamente a críticas automatizadas, com base em parâmetros predefinidos.
4.	As críticas das informações cadastradas na etapa de coleta do ato foram elaboradas e validadas levando-se em conta as peculiaridades de cada ato. Os itens verificados nessa etapa são inerentes a dados cadastrais, fundamentos legais, mapa de tempo, ficha financeira, assim como eventuais ocorrências de acumulação. Trata-se de verificações abrangentes, minuciosas e precisas e sem a necessidade de ação humana e, portanto, menos suscetível a falhas. As críticas aplicadas estão discriminadas no sistema, no Menu e-Pessoal, opção "Crítica", que podem ser acessadas mediante concessão de perfil específico a servidores do TCU responsáveis pela análise.
5.	Além das críticas automatizadas, há verificação humana adicional no caso de haver alertas do sistema ou informações não formatadas, como esclarecimentos do gestor ou do controle interno.  
6.	As críticas também consideram os registros do Sistema Integrado de Administração de Recursos Humanos (Siape) . O Siape disponibiliza informações atualizadas sobre as parcelas que integram os proventos, diferentemente, portanto, do e-Pessoal, que informa as parcelas no momento do registro do ato. 
7.	Essa confrontação com o Siape fornece uma visão atual e verdadeira da situação, o que permite descaracterizar irregularidades e inconsistências que, embora constantes do e-Pessoal, já foram corrigidas.
8.	As verificações detectadas nos atos encontram-se discriminadas na aba de pendências de cada ato no sistema e-Pessoal, bem como nos espelhos dos atos contemplados por esta instrução.
Exame das Constatações
9.	Ato: 65011/2018 - Interessado: SONIA REGINA PIEPER NUNES - CPF: XXX.245.699-XX
9.1.	Parecer do Controle Interno: considerar o ato Análise dispensada de acordo com o art. 15 da IN TCU 78-2018. Justificativa:  AVOCAÇÃO COM BASE NO ARTIGO 15 DA IN TCU 78/2018
9.2.	Constatação e análise: 
9.2.1.	Existe categoria de tempo de contribuição ('Empresa privada/Outras certificações INSS - de 05/09/1979 a 30/04/1983') que foi considerado, indevidamente, para fins de anuênios.
a.	Justificativa do Gestor de Pessoal: Não há. Verificação efetuada no âmbito do TCU.
b.	Análise do Controle Interno:  Não há. Verificação efetuada no âmbito do TCU.
c.	Análise da unidade técnica (Sefip/TCU) : Foi utilizado tempo em empresa privada para concessão de ATS.
9.3.	O detalhamento da inconsistência acima elencada encontra-se no anexo II dessa instrução. 
9.4.	Encaminhamento do ato: 
9.4.1.	Considerar ILEGAL e recusar registro do ato de Aposentadoria de SONIA REGINA PIEPER NUNES do quadro de pessoal do órgão/entidade Universidade Federal de Santa Catarina, com base nos arts. 71, inciso III, da Constituição Federal, 1º, inciso V, e 39, inciso II, da Lei 8.443/1992 e 260, § 1º, do Regimento Interno.
9.4.2.	Com fulcro no art. 262, caput, do Regimento Interno deste Tribunal, determinar ao órgão/entidade Universidade Federal de Santa Catarina que: 
a.	dê ciência, no prazo de quinze dias, contados da notificação, do inteiro teor desta deliberação ao interessado, alertando-o de que o efeito suspensivo proveniente da interposição de eventuais recursos junto ao TCU não o exime da devolução dos valores percebidos indevidamente, caso o recurso não seja provido.
b.	informe o teor do acórdão que vier a ser prolatado, encaminhando ao TCU, no prazo de trinta dias, comprovante da data de ciência pelo interessado, nos termos do art. 4º, § 3º, da Resolução TCU 170/2004.
c.	emita novo ato, livre da irregularidade ora apontada, em substituição ao ato de Aposentadoria de SONIA REGINA PIEPER NUNES, submetendo-o à nova apreciação por este Tribunal, na forma do artigo 260, caput, também do Regimento.
d.	dispense a devolução dos valores indevidamente recebidos de boa-fé até a data da ciência do órgão/entidade Universidade Federal de Santa Catarina, do acórdão que vier a ser proferido, com base no Enunciado 106 da Súmula da Jurisprudência do TCU.
10.	Ato: 43487/2020 - Interessado: ROSEMBERGUE SOUZA - CPF: XXX.042.269-XX
10.1.	Parecer do Controle Interno: considerar o ato Análise dispensada de acordo com o art. 15 da IN TCU 78-2018. Justificativa:  AVOCAÇÃO COM BASE NO ARTIGO 15 DA IN TCU 78/2018
10.2.	Constatações e análises: 
10.2.1.	Houve o registro de pelo menos uma rubrica com 'Denominação para análise pelo TCU = Decisão judicial (16171 - DECISAO JUDICIAL TRANS JUG APO (Decisão judicial - Outros) - R$ 73,85) .
a.	Justificativa do Gestor de Pessoal: Não há. Verificação efetuada no âmbito do TCU.
b.	Análise do Controle Interno:  Não há. Verificação efetuada no âmbito do TCU.
c.	Análise da unidade técnica (Sefip/TCU) : Em relação à parcela judicial de hora-extra, cabe observar que esta Corte de Contas entende que a hora-extra é uma vantagem do regime celetista incompatível com a situação jurídico-estatutária implantada pela Lei 8.112/1990.
10.2.2.	Houve o registro de pelo menos uma rubrica com 'Denominação para análise pelo TCU = Decisão judicial (16171 - DECISAO JUDICIAL TRANS JUG APO (Decisão judicial - Outros) - R$ 813,98) .
a.	Justificativa do Gestor de Pessoal: Não há. Verificação efetuada no âmbito do TCU.
b.	Análise do Controle Interno:  Não há. Verificação efetuada no âmbito do TCU.
c.	Análise da unidade técnica (Sefip/TCU) : De acordo com as fichas financeiras atuais, o percentual de 3,17% (URV) não continua a ser pago.
10.2.3.	Categoria de tempo ponderado (Tempo ficto) 'Atividades perigosas, insalubres ou penosas' sem suporte em 'Laudo Pericial' ou outro documento comprobatório.
a.	Justificativa do Gestor de Pessoal: Não há. Verificação efetuada no âmbito do TCU.
b.	Análise do Controle Interno:  Não há. Verificação efetuada no âmbito do TCU.
c.	Análise da unidade técnica (Sefip/TCU) : Há decisão judicial concedendo a averbação de tempo laborado em atividade insalubre. No entanto, o referido tempo não é imprescindível para a concessão em comento.
10.2.4.	Ato e-Pessoal em substituição a ato Sisac devolvido de acordo com comunicado da presidência do TCU.
a.	Justificativa do Gestor de Pessoal: Não há. Verificação efetuada no âmbito do TCU.
b.	Análise do Controle Interno:  Não há. Verificação efetuada no âmbito do TCU.
c.	Análise da unidade técnica (Sefip/TCU) : Ato em substituição a ato SISAC devolvido com entrada original no TCU na data de 6/4/2016.
10.2.5.	A categoria de tempo ponderado (Atividades perigosas, insalubres ou penosas) não está amparada na jurisprudência do TCU, pois não foi deferida para 'Profissional de saúde com profissão regulamentada', ou para servidor com Regime jurídico anterior à Lei 8.112/1990 diferente de CLT ou posterior a 11/12/1990.
a.	Justificativa do Gestor de Pessoal: Não há. Verificação efetuada no âmbito do TCU.
b.	Análise do Controle Interno:  Não há. Verificação efetuada no âmbito do TCU.
c.	Análise da unidade técnica (Sefip/TCU) : O período de contagem ponderada por exercício de atividade insalubre não é indispensável para a concessão.
10.2.6.	Existe rubrica nos proventos atuais (Contracheque Siape) classificada com 'Denominação para análise pelo TCU' do tipo 'Vantagem de caráter pessoal' ou 'Decisão judicial' que não foi informada no ato submetido a registro. Possível devolução do ato.
a.	Justificativa do Gestor de Pessoal: Não há. Verificação efetuada no âmbito do TCU.
b.	Análise do Controle Interno:  Não há. Verificação efetuada no âmbito do TCU.
c.	Análise da unidade técnica (Sefip/TCU) : Trata-se de rubrica relativa a hora-extra judicial.Em relação à referida parcela, cabe observar que esta Corte de Contas entende que a hora-extra é uma vantagem do regime celetista incompatível com a situação jurídico-estatutária implantada pela Lei 8.112/1990.
10.2.7.	Existe rubrica (10289 - DECISAO JUDICIAL N TRAN JUG AP (Decisão judicial - Outros) ) nos proventos atuais (Contracheque Siape) classificada com 'Denominação para análise pelo TCU' do tipo 'Decisão judicial'.
a.	Justificativa do Gestor de Pessoal: Não há. Verificação efetuada no âmbito do TCU.
b.	Análise do Controle Interno:  Não há. Verificação efetuada no âmbito do TCU.
c.	Análise da unidade técnica (Sefip/TCU) : Trata-se de rubrica relativa a hora-extra judicial.Em relação à referida parcela, cabe observar que esta Corte de Contas entende que a hora-extra é uma vantagem do regime celetista incompatível com a situação jurídico-estatutária implantada pela Lei 8.112/1990.
10.2.8.	Foi respondido SIM à pergunta 'Tempo ponderado por determinação judicial' em 'Atividades perigosas, insalubres ou penosas - de 1983-03-29 a 1990-12-11'.
a.	Justificativa do Gestor de Pessoal: Não há. Verificação efetuada no âmbito do TCU.
b.	Análise do Controle Interno:  Não há. Verificação efetuada no âmbito do TCU.
c.	Análise da unidade técnica (Sefip/TCU) : Há comprovação do caráter insalubre da atividade exercida pelo ex-servidor.
10.3.	O detalhamento da inconsistência acima elencada encontra-se no anexo II dessa instrução. 
10.4.	Encaminhamento do ato: 
10.4.1.	Considerar ILEGAL e recusar registro do ato de Aposentadoria de ROSEMBERGUE SOUZA do quadro de pessoal do órgão/entidade Universidade Federal de Santa Catarina, com base nos arts. 71, inciso III, da Constituição Federal, 1º, inciso V, e 39, inciso II, da Lei 8.443/1992 e 260, § 1º, do Regimento Interno.
10.4.2.	Com fulcro no art. 262, caput, do Regimento Interno deste Tribunal, determinar ao órgão/entidade Universidade Federal de Santa Catarina que: 
a.	dê ciência, no prazo de quinze dias, contados da notificação, do inteiro teor desta deliberação ao interessado, alertando-o de que o efeito suspensivo proveniente da interposição de eventuais recursos junto ao TCU não o exime da devolução dos valores percebidos indevidamente, caso o recurso não seja provido.
b.	informe o teor do acórdão que vier a ser prolatado, encaminhando ao TCU, no prazo de trinta dias, comprovante da data de ciência pelo interessado, nos termos do art. 4º, § 3º, da Resolução TCU 170/2004.
c.	emita novo ato, livre da irregularidade ora apontada, em substituição ao ato de Aposentadoria de ROSEMBERGUE SOUZA, submetendo-o à nova apreciação por este Tribunal, na forma do artigo 260, caput, também do Regimento.
d.	dispense a devolução dos valores indevidamente recebidos de boa-fé até a data da ciência do órgão/entidade Universidade Federal de Santa Catarina, do acórdão que vier a ser proferido, com base no Enunciado 106 da Súmula da Jurisprudência do TCU.
e.	faça cessar todo e qualquer pagamento relativo ao ato impugnado de ROSEMBERGUE SOUZA, no prazo máximo de quinze dias, contados da ciência da decisão deste Tribunal, sob pena de ressarcimento das quantias pagas após essa data pelo responsável.
CONCLUSÃO
11.	A abrangência e a profundidade das verificações levadas a efeito fundamentam convicção de que os atos 65011/2018 e 43487/2020 podem ser apreciados pela ilegalidade, em razão das irregularidades apontadas no item Exame das Constatações desta instrução, que representam afronta à legislação e à jurisprudência de referência.
12.	Os aludidos atos deram entrada neste Tribunal há menos de cinco anos, não sendo aplicável, portanto, o procedimento de contraditório e ampla defesa determinado pelo Acórdão 587/2011-TCU-Plenário.
PROPOSTA DE ENCAMINHAMENTO
13.	Ante o exposto, com fundamento no art. 71, inciso III, da Constituição Federal, no art. 1º, inciso V, e art. 39, incisos I e II, da Lei 8.443/1992, no art. 260 do Regimento Interno do Tribunal de Contas da União, propõe-se: 
13.1.	Considerar ILEGAIS e recusar registro dos atos de Aposentadoria de SONIA REGINA PIEPER NUNES e ROSEMBERGUE SOUZA do quadro de pessoal do órgão/entidade Universidade Federal de Santa Catarina, com base nos arts. 71, inciso III, da Constituição Federal, 1º, inciso V, e 39, inciso II, da Lei 8.443/1992 e 260, § 1º, do Regimento Interno.
13.2.	Com fulcro no art. 262, caput, do Regimento Interno deste Tribunal, determinar ao órgão/entidade Universidade Federal de Santa Catarina que: 
13.2.1.	emita novos atos, livres das irregularidades ora apontadas, em substituição aos atos de Aposentadoria de SONIA REGINA PIEPER NUNES e ROSEMBERGUE SOUZA, submetendo-os à nova apreciação por este Tribunal, na forma do artigo 260, caput, também do Regimento.
13.2.2.	dê ciência, no prazo de quinze dias, contados da notificação, do inteiro teor desta deliberação aos interessados, alertando-os de que o efeito suspensivo proveniente da interposição de eventuais recursos junto ao TCU não os exime da devolução dos valores percebidos indevidamente, caso o recurso não seja provido.
13.2.3.	informe o teor do acórdão que vier a ser prolatado, encaminhando ao TCU, no prazo de trinta dias, comprovante da data de ciência pelos interessados, nos termos do art. 4º, § 3º, da Resolução TCU 170/2004.
13.2.4.	dispense a devolução dos valores indevidamente recebidos de boa-fé até a data da ciência do órgão/entidade Universidade Federal de Santa Catarina, do acórdão que vier a ser proferido, com base no Enunciado 106 da Súmula da Jurisprudência do TCU.
13.2.5.	faça cessar todo e qualquer pagamento relativo ao ato impugnado de ROSEMBERGUE SOUZA, no prazo máximo de quinze dias, contados da ciência da decisão deste Tribunal, sob pena de ressarcimento das quantias pagas após essa data pelo responsável."
O MP/TCU, por sua vez, representado pelo procurador Marinus Eduardo De Vries Marsico, pugna pela restituição dos autos à unidade instrutiva com a seguinte argumentação (peça 8) :
" (...) A Sefip propõe a ilegalidade dos atos em razão das seguintes inconsistências:
	
	Servidor
	Irregularidades

	SONIA REGINA PIEPER NUNES
	-  Foi utilizado tempo em empresa privada para concessão de ATS;

	ROSEMBERGUE SOUZA
	-  Trata-se de rubrica relativa a hora-extra judicial. Em relação à referida parcela, cabe observar que esta Corte de Contas entende que a hora-extra é uma vantagem do regime celetista incompatível com a situação jurídico-estatutária implantada pela Lei 8.112/1990;

Segundo a instrução da Unidade Técnica, o detalhamento das inconsistências elencadas encontrar-se-ia no Anexo II da instrução. Sobre esse aspecto, entendemos que de fato as irregularidades apontadas nos autos, tais como a hora-extra judicial e a utilização do tempo em empresa privada para a concessão de anuênios deveriam vir acompanhadas de robusta fundamentação jurídica, com a adequada caracterização das irregularidades e citação dos dispositivos legais e/ou constitucionais infringidos bem como da jurisprudência aplicável a cada caso. Tal medida garante o contraditório e a ampla defesa aos jurisdicionados e interessados, bem como evita que a decisão que vier a ser prolatada seja impugnada por vícios de ordem processual. Entretanto, o campo "detalhamento das inconsistências" (na pág. 9 da instrução à peça 5) , que deveria conter tais informações, se encontra vazio.
Nesse sentido, tendo em vista a ausência de adequada fundamentação jurídica a respeito das irregularidades detectadas, entendemos ser oportuno o retorno dos autos para que, em nova manifestação, a Sefip promova os ajustes necessários em sua instrução de modo a dar fundamentação à sua proposta de encaminhamento."
É o relatório.

não há.

Procurador Marinus Eduardo De Vries Marsico.

APOSENTADORIA. ADICIONAL POR TEMPO DE SERVIÇO (ATS) CONCEDIDO COM BASE EM TEMPO DE CONTRIBUIÇÃO EM ATIVIDADE PRIVADA. HORAS EXTRAS EM ATIVIDADE PRIVADA INCORPORADAS. VANTAGENS INDEVIDAS. ILEGALIDADE DOS ATOS. DETERMINAÇÕES. CIÊNCIA.

APOSENTADORIA (APOS)

Secretaria de Fiscalização de Integridade de Atos e Pagamentos de Pessoal e de Benefícios Sociais (Sefip).

Trata-se de 2 (dois) atos de concessão de aposentadoria emitidos pela Universidade Federal de Santa Catarina.
1. A Secretaria de Fiscalização de Integridade de Atos e Pagamentos de Pessoal e de Benefícios Sociais (Sefip) propõe a ilegalidade (i) do ato da Sra. Sônia Regina Pieper Nunes (65011/2018, peça 2) , em face da existência de "categoria de tempo de contribuição ('Empresa privada/Outras certificações INSS - de 5/9/1979 a 30/4/1983') que foi considerado, indevidamente, para fins de anuênios", e (ii) do ato do Sr. Rosembergue Souza (43487/2020, peça 3) , em razão da concessão da parcela judicial denominada hora extra, derivada de atividade laboral privada.
1. O MP/TCU entende "ser oportuno o retorno dos autos para que, em nova manifestação, a Sefip promova os ajustes necessários em sua instrução de modo a dar fundamentação à sua proposta de encaminhamento", uma vez que o detalhamento das inconsistências indicadas não consta de sua instrução, o que "garante o contraditório e a ampla defesa aos jurisdicionados e interessados, bem como evita que a decisão que vier a ser prolatada seja impugnada por vícios de ordem processual".
1. É louvável a preocupação do Ministério Público de Contas, no entanto, a lacuna constatada pode ser suprida nesse momento processual, nesta Proposta de Deliberação, como passo a fazer.
1. Portanto, com vênias de estilo, acolho a proposta da unidade instrutiva.
1. O ato do Sr. Rosembergue Souza, aposentado pelo Regime Próprio de Previdência Social (RPPS) , consigna o valor de R$ 73,85, derivado de sentença judicial transitada em julgado na Justiça do Trabalho (recurso ordinário trabalhista 7734 SC 89.04.07734-6 - Tribunal Regional Federal da 4ª Região) .
1. Entretanto, a jurisprudência desta Corte de Contas é firme no sentido de considerar ilegal a percepção, de forma permanente, por servidores estatutários, de vantagem pessoal decorrente de decisão judicial proferida no âmbito do regime celetista, por se tratar de vantagem incompatível com o regime jurídico dos servidores públicos da União, das autarquias e das fundações, instituído por força da Lei 8.112/1990.
1. A manutenção de pagamentos relativos a essa vantagem apenas seria admissível se fosse necessário assegurar, imediatamente após a transposição ao Regime Jurídico Único (RJU) , a irredutibilidade da remuneração. Nessa hipótese, a vantagem seria paga sob a forma de VPNI e paulatinamente compensada nos aumentos subsequentes conferidos ao funcionalismo, até seu completo desaparecimento (a exemplo, acórdãos 3970/2010, 7139/2015, 2420/2017, 3787/2020, da 1ª Câmara, e 2868/2007, 5505/2013 da 2ª Câmara, dentre outros) .
1. Nesse sentido, o Tribunal sumulou o assunto como se segue:
"Súmula 241. As vantagens e gratificações incompatíveis com o Regime Jurídico Único, instituído pela Lei nº 8.112/1990, de 11/12/1990, não se incorporam aos proventos nem à remuneração de servidor cujo emprego, regido até então pela legislação trabalhista, foi transformado em cargo público por força do art. 243 do citado diploma legal."
1. Assim, esse ato deve ser considerado ilegal.
1. No tocante à Sra. Sônia Regina Pieper Nunes, verifica-se que, no quadro 3 do item "VI. MAPA DE TEMPO (Ordem cronológica) " do respectivo ato, está consignado que o tempo laborado na iniciativa privada, de 5/9/1979 a 30/4/1983, foi considerado para fins de concessão de anuênios (peça 2, p. 2 e 3) . 
1. O tempo de serviço público averbado até 8/3/1999 (para fins de anuênios, item "E" do quadro categoria do tempo, peça 2, p. 3) é de 19 anos, 6 meses e 10 dias. Com efeito, esse total só poderia ter sido atingido com o cômputo de serviço na iniciativa privada, referido no item anterior.
1. Certo é que a legislação de regência não permite averbar o tempo prestado na iniciativa privada para fins de concessão de anuênios, mas apenas para fins de aposentadoria e de disponibilidade, segundo o que dispõe os artigos 100 e 103 da Lei 8.112/1990:
"Art. 100. É contado para todos os efeitos o tempo de serviço público federal, inclusive o prestado às Forças Armadas.
 (...) 
Art. 103. Contar-se-á apenas para efeito de aposentadoria e disponibilidade:
 (...) 
V - o tempo de serviço em atividade privada, vinculada à Previdência Social; (...) ."
1. Neste Tribunal a jurisprudência sobre o tema é firme nesse sentido:
"Para concessão de gratificação ou adicional de anuênios, não se admite computar tempo de serviço prestado em empresas públicas e sociedades de economia mista não federais ou em empresas privadas." (Acórdão 3200/2017-TCU-Segunda Câmara) .
"Para concessão de gratificação por tempo de serviço ou adicional de anuênios, não se admite computar tempo de serviço prestado em empresas públicas e sociedades de economia mista não federais ou em empresas privadas." (Acórdão 5403/2020-TCU-Segunda Câmara) .
"Para concessão de gratificação ou adicional de anuênios, não se admite computar tempo de serviço prestado em empresas públicas e sociedades de economia mista não federais ou em empresas privadas." (Acórdão 10626/2015-TCU-Segunda Câmara) ."
1. Logo, também o ato de aposentadoria relativo à Sra. Sônia Regina Pieper Nunes deve ser julgado ilegal.
Diante do exposto, manifesto-me pela aprovação do acórdão que ora submeto à apreciação deste Colegiado.
TCU, Sala das Sessões, em 5 de outubro de 2021.
Weder de Oliveira 
Relator